【裁判字號】    98,上更(一),121
【裁判日期】    980818
【裁判案由】    強盜
【裁判全文】
臺灣高等法院臺中分院刑事判決     98年度上更(一)字第121號
上  訴  人
即  被  告  乙○○
                    現於臺灣臺中監獄執行中
選任辯護人  楊振裕律師
上列上訴人因強盜案件，不服臺灣臺中地方法院97年度訴字第
541、1373號中華民國97年8月19日第一審判決（起訴案號：臺
灣臺中地方法院檢察署96年度偵字第29732號，及追加起訴案號
：97年度偵字第6891號），提起上訴，本院判決如下：
    主  文
原判決關於攜帶兇器強盜罪及應執行刑部分均撤銷。
乙○○犯攜帶兇器強盜罪，累犯，處有期徒刑柒年陸月。
    事  實
一、乙○○前曾因違反懲治盜匪條例案件，經臺灣高等法院判處
    有期徒刑15年確定，於民國95年12月14日縮刑期滿執行完畢
    。竟仍不知悔改，復於96年11月19日（原追加起訴所載時間
    誤為96年11月29日，業經原審檢察官當庭更正）下午3時餘
    近4時許，前往臺北市○○區○○街1段88號之城美大飯店3
    樓305室休憩，其後聯繫從事按摩業之丙○○，佯稱要求丙○○到上揭處所為其按摩。嗣丙○○於當日下午4時許依乙○○之指示進入305室後，乙○○竟基於意圖為自己不法之
    所有，拿出足供兇器使用之美工刀1把（未據扣案），並以
    手掐住丙○○脖子（未成傷），向丙○○稱不要講話等語，
    以此強暴方式，至使丙○○不能抗拒，乙○○再翻找丙○○
    隨身攜帶之包包，取走其內新臺幣（下同）600元、悠遊卡1
    張及電話卡2張得逞，並命丙○○往廁所方向移動後，乙○○告知不可以報警後，隨即離去。
二、案經丙○○訴由臺北市政府警察局移送臺灣臺北地方法院檢
    察署呈請臺灣高等法院檢察署令轉臺灣臺中地方法院檢察署
    檢察官追加起訴。
    理  由
壹、程序方面：
一、按被告以外之人於審判外之言詞或書面陳述，除法律有規定
    者外，不得作為證據，為刑事訴訟法第159條第1項所明定。
    證人丙○○、丁○○等人於警詢陳述，係被告以外之人於審
    判外之陳述，被告於原審之辯護人雖曾對證人丙○○、丁○○於警詢陳述之證據能力聲明異議（見原審1373卷P21），
    故丙○○、丁○○於警詢之陳述對被告而言自無證據能力。
    又雖不得以之直接作為證明犯罪事實存否之證據，但非不得
    以之作為彈劾證據，用來爭執或減損被告、證人或鑑定人陳
    述之證明力（最高法院97年度臺上字第1981號判決意旨參照
    ）。故證人丙○○於原審證述其遭性侵害之情節，為其警詢
    指訴所無者，自得以其警詢指述彈劾其於原審證述之真實性
    ，先予敘明。
二、按被告以外之人於偵查中向檢察官所為陳述，除顯有不可信
    之情況者外，得為證據，刑事訴訟法第159條之1第2項定有
    明文。偵查中對被告以外之人所為之偵查筆錄，或被告以外
    之人向檢察官所提之書面陳述，性質上均屬傳聞證據。惟現
    階段刑事訴訟法規定檢察官代表國家偵查犯罪、實施公訴，
    依法其有訊問被告、證人及鑑定人之權，證人、鑑定人且須
    具結，而實務運作時，檢察官偵查中向被告以外之人所取得
    之陳述，原則上均能遵守法律規定，不致違法取供，其可信
    度極高。職是，被告以外之人前於偵查中已具結而為證述，
    除反對該項供述得具有證據能力之一方，已釋明「顯有不可
    信之情況」之理由外，不宜即遽指該證人於偵查中之陳述不
    具證據能力。證人丙○○、丁○○於偵訊時具結後所為證述
    內容，被告於原審之辯護人雖對丙○○、丁○○偵訊筆錄之
    證據能力，均聲明異議（見原審1373卷P21，原審541卷P47
    背），然被告及其原審辯護人均未曾提及檢察官在偵查時有
    不法取供之情形，且未釋明上開供述有何顯不可信之情況，
    依前述說明，上開證人於偵查中之證言自具有證據能力。雖
    被告之辯護人於原審均以上述證人於偵查中之證詞，未經交
    互詰問，認無證據能力，惟按詰問權係指訴訟上當事人有在
    審判庭輪流盤問證人，以求發現真實，辨明供述證據真偽之
    權利；此與證據能力係指符合法律所規定之證據適格，而得
    成為證明犯罪事實存在與否之證據資格，性質上並非相同。
    偵查中檢察官為蒐集被告犯罪證據，訊問證人旨在確認被告
    嫌疑之有無及內容，與審判期日透過當事人之攻防，調查證
    人以認定事實之性質及目的，尚屬有別。偵查中訊問證人，
    法無明文必須傳喚被告使其在場，故刑事訴訟法第248條第1
    項前段雖規定：「如被告在場者，被告得親自詰問」，事實
    上亦難期被告有於偵查中行使詰問權之機會。此項未經被告
    詰問之被告以外之人於偵查中向檢察官所為之陳述，依刑事
    訴訟法第159條之1第2項之規定，原則上屬於法律規定為有
    證據能力之傳聞證據，於例外顯有不可信之情況，始否定其
    得為證據。是得為證據之被告以外之人於偵查中所為之陳述
    ，因其陳述未經被告詰問，應認屬於未經合法調查之證據，
    非為無證據能力，而禁止證據之使用。此項詰問權之欠缺，
    非不得於審判中由被告行使以補正，而完足為經合法調查之
    證據（最高法院97年度臺上字第356、96年度臺上字第3923
    號判決意旨參照）。而丙○○並經原審及本院審理時，丁○○則經原審於審理時，均以證人身分具結而為陳述，並經被
    告及辯護人之反對詰問，且經原審於97年7月30日審判期日
    、本院上訴審於98年2月11日審判期日，本院於98年7月21日
    審判期日將該供述證據提示並告以要旨，使檢察官、被告、
    辯護人有辯論之機會，而踐行合法調查證據程序。是被告於
    原審之辯護人以上述證人於偵查中之證詞，於偵查中未經交
    互詰問，認應無證據能力，亦無足採，上開證人於偵訊後具
    結所為證述內容，對被告而言均有證據能力。
三、再依刑事訴訟法第159條之5規定，被告以外之人於審判外之
    陳述，雖不符刑事訴訟法第159條之1至同條之4之規定，而
    經當事人於審判程序同意作為證據，法院審酌該言詞陳述或
    書面陳述作成時之情況，認為適當者，亦得為證據。當事人
    、代理人或辯護人於法院調查證據時，知有第159條第1項不
    得為證據之情形，而未於言詞辯論終結前聲明異議者，視為
    有前項之同意。觀之上開規定之立法意旨，乃在於傳聞證據
    未經當事人之反對詰問予以核實，原則上先予排除。惟若當
    事人已放棄反對詰問權，於審判程序中表明同意該等傳聞證
    據可作為證據；或於言詞辯論終結前未聲明異議，基於尊重
    當事人對傳聞證據之處分權，及證據資料愈豐富，愈有助於
    真實發見之理念，且強化言詞辯論主義，使訴訟程序得以順
    暢進行，上開傳聞證據亦均具有證據能力。查本案除被告於
    原審辯護人爭執證人丙○○、丁○○證詞之證據能力外，對
    於其餘引為證據之證人證述及書證，並未經檢察官、被告及
    其辯護人聲明異議，且各該證人所為之陳述，依卷證資料所
    示，其等作成之狀態，亦無違背其等個人意思而為陳述，或
    其他違法取供、證據證明力明顯過低之瑕疵，認以之作為證
    據亦屬適當，依上開規定，自均有證據能力。
貳、實體方面
一、訊據上訴人即被告（下簡稱被告）乙○○矢口否認有何加重
    強盜犯行，辯稱：事後警方借提伊回城美飯店看監視錄影器
    ，伊才知道96年11月19日當天伊有去該飯店，但叫來的小姐
    是年約60歲的人，伊看她太老就叫她回去，她說要車馬費伊
    不肯給，因此有爭執，但她都沒有進到房間內，伊已經付完
    休息費，小姐進入約2、3分鐘後與伊起爭執，伊就離開了，
    伊從進去房間到離開約有超過半個小時，並沒有強盜該名小
    姐云云。其選任辯護人辯護意旨略以：丙○○指訴過於渲染
    、誇大，且既已證稱當時房間黑暗，又如何有能力目睹當時
    行搶者係持紅色水果刀及胸口有刺青，所述均不合常情，且
    與事實不符等語。經查：
(一)依證人即被害人丙○○於檢察官偵訊時具結證述：「.. 我
    走近後他（被告）就把我摔到床上，右手拿尖刀叫我不要講
    話，另一手掐我脖子，拿走我放在桌上的包包，倒出裡面的
    東西，拿走現金6百元、悠遊卡1張、電話卡2張，並叫我去
    廁所，他就離開。」等語（見97偵2838卷P30、31）；於原
    審及本院審理時亦具結證稱﹕被告手拿美工刀，一直叫伊不
    要講話，講了很多遍，被告就拿伊皮包裡的現金600多元及
    悠遊卡1張、電話卡2張，之後被告就叫伊到廁所去，伊到廁
    所門邊的時候，被告要離開，就以臺語發音輕聲跟伊說『不
    要報警喔』後就走了。」等語（見原審541卷P129、本院卷
    P71-72）。及證人即案發當時正於城美大飯店櫃檯值勤之服
    務生丁○○於檢察官偵訊時即具結證述：「1男子說要休息
    ，.. 他付錢後進房，又出來說等下會有朋友找他，就讓她
    上去，過一下丙○○就到飯店說要去305房，我讓她上去，
    過不久該男子就下來跟我說樓上還有人就離開，過約3分鐘
    丙○○就跑下來大叫說她被搶劫，要看監視器，我叫她去報
    警。後來戊○○警員也過來說要看監視器，我老闆帶他去看
    。」等語（見97偵838卷P31），於原審審理時亦具結證稱：
    「就是在庭的被告說要休息，當時（96年11月19日）約當日
    下午3點到4點左右，我就給他305號房的鑰匙，因為休息不
    用登記名字，他當場給我480元，後來他就上樓，沒有幾分
    鐘他就下來說，他要外出打電話，他就走出去旅館外面，出
    去之後，又進來，就說等一下會有人找他，他就又上去了，
    過了約半小時之後，有1個年紀不小的女生就過來，說要找
    305 房，問我那位客人來了多久。（該名女子是否妳於97年
    2月27日曾經在偵查中看過？）是的，當時她站在我旁邊，
    我們2人一起接受訊問，該人就是丙○○，她年紀快60歲。
    （她上去之後發生什麼事情？）我不知道，過了一段時間，
    在庭的被告就先離開，約該女子上去後15分鐘後左右，沒有
    很久，該被告離開後，只有說小姐還在上面，休息是3個小
    時，而且被告也已經付了480元，從被告進到我們店裡面，
    到他離開約1個小時左右，在被告離開後，該女子就馬上衝
    下來，沒有穿拖鞋，衣衫有點拉扯的樣子，就喊很大聲說她
    被搶了，在櫃檯咆哮，她說她被搶了，我不知道她如何下樓
    ，她沒有穿鞋子，說她要看錄影帶，我請她先去報警，不可
    能現在就讓她看錄影帶，後來她有點生氣，坐在大廳那裡咆
    哮，因為我沒有答應她讓她看錄影帶，當時我是請她報警，
    她一直說她被搶。（她後來是否有報警？）好像之後她有報
    警，當天有警察來，.. 因為當天到晚上約5點30分、約6點
    左右，就是晚餐時間，我有看到在庭的戊○○警員過來我們
    店裡，進來說要找負責人，說有發生搶奪事件，有人報案，
    要過來看。（警察來後，妳是否有聽到什麼事情？）就是該
    女子一直說她被搶了6百元，還有說大哥大被弄壞，一直留
    在我們大廳裡面咆哮，都沒有離開過，可能有聯絡她的同事
    ，所以後來員警戊○○才會過來。（在場的被告離開時，到
    丙○○衝下來之間的差距時間約多久？）【約5分鐘以內】
    。（從你們櫃檯，到305號房，坐電梯，要幾分鐘？）如果
    沒有人使用電梯，應該是3分鐘左右，因為305號房在電梯的
    斜對面而已。（提示偵2838卷p31，妳回答無法確認監視器
    翻拍照片為被告，為何今日可以確定？）因為被告跟當時去
    我們店裡面的時候身材有不同，當時被告的身材比較胖，跟
    今日的樣子比較像，而監視錄影帶拍出來比較瘦。.. （你
    說丙○○進去305號房，大約過了多久，被告才下來？）應
    該是10分鐘左右。」等語（見原審541卷P212背面-214），
    及證人即受理報案之警員戊○○於原審審理時具結證稱：「
    （案發當天你何時接到報案？）96年11月19日案發當天丙○○有打我的手機或是辦公室的電話給我說她被搶，情緒激動
    ，因為之前她的同事有被搶，是我承辦的，所以她有我的手
    機，她說她在城美飯店被搶，電話中她沒有說什麼，她當時
    很激動，語無倫次，她一直說她被搶，我認為她應該是受到
    驚嚇，所以我就趕到城美飯店，.. （你過去後，發生什麼
    事情？）我進去飯店後，直接找丙○○，要確認她如何被搶
    ，她說她被搶，我請她說明詳細情形，但是她說的很激動，
    我認為飯店裡面有監視器，我就直接找櫃檯，櫃檯有指引我
    ，說老闆在裡面用餐，所以老闆有帶我上去樓上看錄影帶，
    （你於何時調閱錄影帶？）應該是丙○○正式作完筆錄後，
    但是無法確定確切的時間，案發當天有看監視器錄影帶，因
    為當天丙○○有說被1個長得很像外勞的男子強盜，我去調
    閱錄影帶時，老闆跟我說無法下載，我要求老闆先保存當天
    的錄影帶，等工程師來時，再聯絡我，案發當天我有看監視
    器，我依據丙○○的陳述，在被強盜的時間，有發現1名疑
    似丙○○所陳述的犯嫌，所以我就請老闆保管當天的錄影帶
    ，不可以刪除。.. 她（丙○○）沒有要求我帶她去驗傷，
    她只是一直很驚恐的樣子。」等語（見原審541卷P214-215
    ），及證人警員己○○於原審審理時亦具結證述：「（你在
    幫丙○○製作筆錄時，你聽她陳述強盜的經過，她的情緒為
    何？）她講的很真實，而且因為當時已經離案發好幾天了，
    所以她的情緒正常。」等語（見原審541卷p219背面）。經
    交互比對上開證人證述內容，本件證人即被害人丙○○指述
    遭被告強盜財物後，隨即奔跑下樓之過程，與證人即城美飯
    店櫃檯服務生丁○○證稱於被告離去後5分鐘之內，丙○○
    即下樓，未穿拖鞋，衣衫有點拉扯的樣子，並大聲咆哮說她
    被搶了，一直要求看錄影帶等情，及嗣後到場之警員戊○○
    目睹丙○○情緒激動，受到驚嚇，一直說她被搶，語無倫次
    等情節均相互符合。復有城美飯店案發當日監視錄影光碟翻
    拍照片（見偵2838卷p13-15），及原審97年5月28日當庭勘
    驗該監視錄影光碟，顯示於96年11月19日15時59分許，被告
    走至櫃檯處辦事，直到16時0分28秒為止被告離開櫃檯往電
    梯方向走去，於當日16時0分36秒被告進入城美飯店電梯，
    直到同時同分58秒為止均在電梯內，被告當時穿著深色T恤
    等情，有勘驗筆錄1份在卷（見原審541卷p167）可稽。被告
    於原審雖辯稱不記得於案發當日是否前往城美大飯店，惟於
    本院審理時已不否認確實曾於監視錄影光碟所錄攝時間前往
    該飯店休息，且自前揭現場監視錄影光碟翻拍照片（見偵28
    38卷p13-15），亦明顯可以看出與在庭之被告外貌、特徵相
    同。至於證人丁○○雖於偵查中曾一度證稱：不太記得（是
    否為被告）之語，惟於原審審理與被告同庭時則可以確認被
    告確實為案發當時至店內休息之客人，且證稱因為監視錄影
    畫面之影像較瘦，當日作證時見聞在庭之被告本人，體格較
    影像中為胖，與案發當時之人確實為同1人，故可確認等情
    ，亦道出其何以於偵查中無法確認之原因。且經本院當庭觀
    察被告之體格，確實較錄影中之影像為瘦，加以丁○○得以
    明確記憶丙○○係於被告表明休息後未幾，其後進入，復於
    被告獨自離去後未幾，丙○○隨即跑下樓，並表明其遭搶劫
    之意，隨後並有警員戊○○到場處理，當場觀看監視錄影畫
    面後，確實發現如丙○○所述之男子，而要求老闆要保留錄
    影畫面等情，顯見證人丁○○對上開情景之印象深刻，自無
    誤認之可能。被告於本院審理時既已不否認曾上開監視錄影
    碟錄攝之對象為伊，則其於原審曾辯稱不記得案發當時有去
    過該飯店云云，自無可採信為真正。
(二)至於被告雖以本件係丙○○為友人報仇而胡亂證述遭搶內容
    ，惟本件證人丙○○雖曾有好友曾昀辛因外出按摩而遭人強
    盜財物，且經警根據曾昀辛所提供手機號碼而循線查獲亦係
    被告犯案，已經證人即警員己○○於原審證述在卷（見原審
    541卷p218正背）（然被告於原審辯護人所提臺灣臺北地方
    法院檢察署96偵12636號不起訴處分書1份《見原審541卷p14
    6-147》，本院前審依被告於本院之辯護人所請調取該卷宗
    核閱結果，該案被害人並非曾昀辛，亦有該卷宗外放及被害
    人彌封資料1份在卷可參，辯護人於原審所提該份不起訴處
    分書，認該案被害人即為丙○○之好友，容有誤會）。然丙○○於曾昀辛被害之際並未在場，且警員於製作曾昀辛該案
    警詢筆錄時並未特別注意丙○○有無在場或陪同指認，已經
    證人戊○○、己○○於原審具結證述在卷（見原審541卷p21
    6背、219），此由證人戊○○於原審證稱丙○○一開始說遭
    1名長得很像外勞之男子強盜財物，亦非直指遭與其友人曾
    昀辛強盜財物之犯罪嫌疑人犯案一語可明。倘丙○○於本案
    案發之時，得以清楚記憶曾對其好友曾昀辛犯案之加害人面
    貌，且可以確認即為被告，何以在房間走廊明亮之情況下，
    丙○○早已見聞被告之完整面貌，又知悉其即曾對其友人犯
    案之嫌疑人，卻仍願意進入房內，不怕遭到被侵害之相同遭
    遇？此由丙○○於原審亦證稱當時伊看到站在房內的被告，
    以為他是泰國或菲律賓人，伊進房間的時候並不知道被告就
    是對伊同事性侵之犯嫌等語（見原審541卷p134）可明。可
    徵被害人丙○○於案發當日遭受強盜後，隨即對服務生丁○○表明遭強盜之意思，警員戊○○亦於「當日」趕赴城美大
    飯店調閱相關監視錄影畫面，「當日」即鎖定監視錄影畫面
    中之人影即為嫌疑人，因而循線查獲被告，此均有臺北市警
    察局刑事警察大隊97年5月6日北市警刑大二字第0973107400
    號函文1份可稽（見原審541卷p103-1），足見被害人丙○○
    指證遭被告強盜財物一情，應非子虛烏有，係屬信而有徵。
(三)被告雖於本院前審及本院審理時一再辯以係因不給小姐（按
    即為丙○○）車馬費，所以才起爭執云云。惟被告迭自警、
    偵訊、原審均未曾供稱因叫小姐而與小姐因車馬費談不攏之
    情況，而起爭執。況且如丁○○所述被告已事先支付480元
    之休息費用，且被告進入飯店到其離開約1個小時（被告供
    稱約半個小時以上，見上訴卷p79背），如丙○○不符合被
    告原先在電話中談妥之推拿小姐之條件，當可再以電話向對
    方說明，或逕自叫丙○○離去即可，何以僅因丙○○向其索
    取車馬費，被告即捨其已付款3個小時休息費用480元，且僅
    休息1個小時隨即離去，況被告所預先支付休息費用480元，
    已逾越其平常日薪950元之半數以上（見上訴卷一p80），豈
    有僅因不滿意按摩服務所指派出場之小姐，且拒絕額外支付
    車馬費予尚未提供任何服務之按摩小姐，即放棄尚可使用3
    個小時之飯店休息時間，而選擇提前離開飯店，並將按摩小
    姐獨留在已預付休息費用之飯店休憩之理。被告上開辯詞，
    實無足採。
(四)至於，本件證人丙○○於原審及本院審理時雖證稱除遭被告
    強盜財物外，另證稱亦遭其強制性交云云。惟查：
  (1)此部分情節，除為被告所否認外，且證人丙○○於警訊時，
    亦不曾提及此一情節，雖證人丙○○於製作警詢筆錄時，未
    予以錄影、錄音，有臺北市政府警察局刑事警察大隊98年6
    月22日北市警刑大二字第09831298200號函在卷可參 (見本
    院卷p62 ），然依證人即當時負責詢問之警員戊○○、己○○於原審亦均證稱丙○○於報警及製作警詢筆錄時均未提及
    此部分情節（見原審541卷p214反、218)，再佐以證人丁○○於偵查及原審審理時均僅證稱：在被告離開後，只有說小
    姐還在上面，..，後來在被告離開後，該女子就馬上衝下來
    ，沒有穿拖鞋，衣衫有點拉扯的樣子，就喊很大聲說她被搶
    了，在櫃台咆哮，她說她被搶了，我不知道她如何下樓，她
    沒有穿鞋子，說她要看錄影帶，...，因為我沒有答應她讓
    她看錄影帶，當時我是請她報警，她一直說她被搶等情（見
    偵2838卷p31、原審541卷p211背-212)，亦未提及證人丙○○在大喊遭搶劫時，曾告知遭被告性侵乙節，苟被告確實曾
    對證人丙○○為強制性交，衡諸常情，被害人案發之際甫逃
    離案發現場下樓呼救時，面對櫃女性服務人員即證人丁○○應不會僅提及遭搶奪財物，而絲毫未論及遭性侵一事，更
    不會在積極報警後，仍僅就強盜部分向警方報案，而置性交
    部分之重大犯罪情節不論，是以，本件被告是否有對被害人
    丙○○為性侵犯行，證人丙○○之證詞，尚非無疑。
  (2)按「被害人所述被害情形，如無瑕疵可指，而就其他方面調
    查，又與事實相符，其供述固未始不足據為判決之基礎，惟
    其證據之本身尚有瑕疵，則在此瑕疵未予究明以前，遽採為
    有罪之根據，仍難謂為適法。」（70年度臺上字第381號判
    決參照），本件經原審勘驗丙○○之偵訊筆錄，丙○○在偵
    查中雖曾提及「（問：右手拿刀，左手拿什麼？左手掐住你
    脖子？）那時候，他要對我性侵害，他有拿出預藏的保險套
    ，要我幫他戴上，就坐在我大腿上。」等語，有勘驗筆錄1
    份在卷可參（見原審541卷p168)，然依證人丙○○於本院審
    理時，對於檢察官詰問：「96年11月19日下午3點左右，
    被告有無找你去城美飯店305房？」時，即證稱有，並表示
    在房間內，被告先將伊摔到床上，拿出刀子，叫伊不要講話
    ，屁股坐到右大腿上，一直叫我不要講話，我很不配合，就
    用手搯我脖子，一隻手矇住嘴巴，他屁股壓在我的大腿，我
    人是躺著，他身體斜壓過來在我右肩膀，他就搯我脖子，叫
    我不要講話，就去拿我的包包，內有現金六百多元，一張悠
    遊卡，電話卡二張都被拿走等情（見本院卷p71-72)，且
    於檢察官再度詰問：「他除了壓在你身上之外，還有無作其
    他事情？」，仍證稱：被告叫我不要講話，我不配合，偏偏
    要講話，他就拿我的皮包，拿到皮包後，他就拿刀子在面前
    晃來晃去，我叫他拿開，他說我再講話，就要捅下去，那時
    候我慌了，他就打開皮包，拿走裡面東西等語（見本院卷
    p72正、背)，復於檢察官詰問：「拿走之後？」，則證稱
    ：他就叫我到廁所去，用刀子押著我，叫我到廁所那邊去，
    我到了廁所旁邊，沒有進到廁所，他說他算到10，我才可以
    出去，他要走出去的時候，打開房門，我才看到他的臉部，
    他還說不可以報警等語（見本院卷p72背)，更於檢察官詰
    問：「然後呢？」，仍證稱：被告就走掉了，我就衝下去，
    馬上撿起我皮包，還有手機，我跟他說手機是向朋友借的，
    不可以拿走，所以他沒有拿等語（見本院卷p73)，可知，證
    人丙○○在本院審理時，對於檢察官詰問案發當天在飯店發
    生何事，仍僅詳細證述遭強盜財物之過程，未曾提及期間曾
    遭性侵乙節，嗣於檢察官詰問被告有無性侵時，始證稱：「
    一進去，被告就把我推倒在床上，並脫我褲子。」，然此部
    分與證人丙○○是日稍早詰問時即證稱當天係遭被告摔到床
    上等情，已有不同，其後雖另證稱：「我先上廁所，從廁所
    出來的時候，他說他提重，我就走到他後面，他就把我推倒
    在床上。」，則對於究竟係一進房即遭被告推到床上，或先
    使用廁所後，才遭推到床上，前後證述已有不一；又據證人
    丙○○於原審審理時證稱：「我進去的時候房間的燈沒有開
    ，完全沒有燈光...，告在我走到他身後就轉身將我推到床
    上，右手拿著美工刀，一直叫我不要講話不要講話，我問被
    告做什麼，被告就用腿壓住我的右手、右腳，拿著刀子在我
    面前一直晃，我一直找機會要奪被告的刀，因為被告一直壓
    著我，所以無法奪被告的刀。...，因為當時燈光很暗，所
    以我不清楚他是如何戴保險套，當時被告戴保險套時，手上
    沒有拿美工刀了」等語（見原審541卷p44背面)，及偵查時
    另證稱：「（用那一隻手搯住你脖子）我不知道是哪一隻，
    一隻掐我脖子，一隻矇我鼻子。（那一隻手拿刀？）那時候
    燈光很暗，我沒有看清楚。」等語，實難想像依證人丙○○
    所證述，被告如何一手持美工刀，一手掐其脖子，一手矇住
    其鼻子，另外還有可能有其他的手可以戴保險套？甚至對證
    人丙○○遂行性侵害犯行？本件證人丙○○指述遭被告強制
    性交部分，既有如上瑕疵，且依證人丙○○於案發向櫃人
    員呼救之際及事後向警方報案時，均不曾提及遭性侵一事，
    遲至於偵查中始提及此事，已與常情不符，復無其他積極證
    據足以佐證，自不得僅以證人丙○○上開有瑕疵之證詞，即
    遽以為被告有此強制性交犯行之認定，此外，本件公訴人亦
    未就此部分犯行提起公訴，本院自無庸另為無罪之諭知，亦
    無庸以此部分與本件追加起訴之加重強盜部分因有結合犯之
    裁判上一罪關係，而不另為無罪之諭知，併此敘明。
(五)末按「告訴人、證人之陳述有部分前後不符，或相互間有所
    歧異時，究竟何者為可採，法院仍得本其自由心證予以斟酌
    ，非謂一有不符或矛盾，即應認其全部均為不可採信；尤其
    關於行為動機、手段及結果等之細節方面，告訴人之指陳，
    難免故予誇大，證人之證言，有時亦有予渲染之可能；然其
    基本事實之陳述，若果與真實性無礙時，則仍非不得予以採
    信。」（最高法院74年臺上字第1599號判例參照）；又「證
    人所作先後不同之證言，何者為可採，事實審法院本得參酌
    其他相關證據為自由之判斷，苟無違經驗法則，即難指為違
    法。」（最高法院72年臺上字第3976號判例參照）。本件證
    人丙○○就其遭被告強制性交部分，雖經本院查無其他積極
    證據可資佐證而不足採。惟就其指訴遭被告強盜財物部分，
    仍有前揭人證、錄影畫面等書證及扣案之光碟可資佐證，被
    告雖以案發當時自錄影帶上可知伊係穿著無領衣服，且房間
    昏暗，證人丙○○豈有可能辯認伊身上有刺青為由，認為證
    人丙○○之證詞不實，然案發當天被告係穿著短袖無領上衣
    ，有照片在卷可參（見偵2838卷P14-15)，是以證人丙○○
    證稱係因被告穿著套頭無領子衣服，所以有看到被告一點點
    刺青在胸口的位置等語 (見原審541卷P131反面)，尚未背於
    常理，再者，本件被告對於錄影畫面拍攝對象為伊，且當天
    曾前往錄影畫面所示飯店休息並外叫按摩人員到飯店提供服
    務等情既坦承不諱，堪認證人丙○○此部分指述與事實相符
    ，被告上開辯詞，尚無法據以為有利被告之認定。
(六)綜上，被告前開辯解均無可採。此部分事證明確，被告對被
    害人丙○○為攜帶兇器強盜財物之犯行，洵堪認定。
二、按刑法第321條第1項第3款之攜帶兇器竊盜罪，係以行為人
    攜帶兇器竊盜為其加重條件，此所謂兇器，其種類並無限制
    ，凡客觀上足對人之生命、身體、安全構成威脅，具有危險
    性之兇器均屬之，且祇須行竊時攜帶此種具有危險性之兇器
    為已足，並不以攜帶之初有行兇之意圖為必要（最高法院79
    年臺上字第5253號判例參照）。查本件被告持以犯案所使用
    之美工刀，雖未扣案，然依據吾人日常生活經驗，美工刀乃
    質地堅硬、尖銳之工具，客觀上對人之身體、生命足以產生
    一定之威脅，而具有危險性，自屬兇器無誤。核被告攜帶美
    工刀，而犯下本件犯行，係犯刑法第330條第1項之攜帶兇器
    加重強盜罪。又被告前曾因違反懲治盜匪條例案件，經法院
    判處有期徒刑5年確定，於95年12月14日縮刑期滿執行完畢
    等情，有臺灣高等法院被告前案紀錄表1紙在卷佐參，其於
    前開有期徒刑執行完畢後，5年以內故意再犯本案有期徒刑
    之罪，為累犯，除刑法第332條第2項第2款之法定本刑為死
    刑、無期徒刑部分依法不得加重外，依刑法第47條第1項規
    定加重其刑。
三、原審認被告所犯攜帶兇器強盜罪，罪證明確，予以論罪科刑
    ，固非無見。惟被害人丙○○於原審證述關於其遭受性侵害
    部分，此部分指訴何以未為原審採信，未見說明，實有未洽
    ，被告不認此部分犯行，並指摘原判決不當，雖無理由，惟
    原判決既有上開可議之處，自應由本院將原判決此部分予以
    撤銷改判，其定應執行刑部分亦失所附麗，應併予撤銷。爰
    審酌被告年輕力壯，體無殘缺，竟利用叫推拿店小姐外出服
    務之機會，持美工刀強取被害人財物，導致被害女子除受財
    物損失外，其身心所遭受之恐懼，亦不在話下，對社會治安
    更形成重大危害，於法院歷次審理中，被告均飾詞否認犯行
    ，未見悔意，復未對被害人為任何賠償或道歉等一切情狀，
    量處如主文第2項所示之刑。公訴人具體求處有期徒刑20年
    ，惟考量被告未進而傷害被害人，上開求處之量刑，尚嫌過
    重，亦併予敘明。至於被告持以對被害人丙○○犯案用之美
    工刀，既未扣案，且形體不明，亦無法證明是否為被告所有
    ，為免日後執行困難，自不予宣告沒收，附此敘明。末按有
    犯罪之習慣或因遊蕩或懶惰成習而犯罪者，於刑之執行前，
    令入勞動場所，強制工作，刑法第90條第1項定有明文。又
    保安處分係針對受處分人將來之危險性所為之處置，以達教
    化、治療之目的，為刑罰之補充制度。我國現行刑法採刑罰
    與保安處分雙軌制，係在維持行為責任之刑罰原則下，為協
    助行為人再社會化之功能，以及改善行為人潛在之危險性格
    ，期能達成根治犯罪原因、預防犯罪之特別目的。是保安處
    分中之強制工作，旨在對欠缺正確工作觀念或無正常工作因
    而習慣犯罪者，強制其從事勞動，學習一技之長及正確之謀
    生觀念，使其日後重返社會，能適應社會生活。刑法第90條
    第1項規定對於「有犯罪之習慣或因遊蕩或懶惰成習而犯罪
    者」之宣付強制工作處分，即係本於保安處分應受比例原則
    之規範，使保安處分之宣告，與行為人所為行為之嚴重性、
    行為人所表現之危險性及對於行為人未來行為之期待性相當
    之意旨而制定，由法院視行為人之危險性格，決定應否令入
    勞動處所強制工作，以達預防之目的。所謂「有犯罪之習慣
    」則指對於犯罪以為日常之惰性行為，乃一種犯罪之習性，
    至所犯之罪名為何，是否同一，則非所問；而行為人是否構
    成累犯，尤非決定其是否有犯罪習慣之唯一標準（最高法院
    95年度臺上字第6446號判決意旨參照）。檢察官雖請求對被
    告宣告於刑之執行前令入勞動場所強制工作，然刑法上之習
    慣犯，必須有具體之事實，足資證明行為人有犯罪之惡習及
    慣行，始有習慣犯規定之適用，且有犯罪習慣者係指對於犯
    罪已為日常之惰性行為，習慣犯係視犯罪為一種習性。經查
    ，本院雖認定被告犯有上開加重強盜罪，且被告另犯有1次
    加重強盜罪、1次恐嚇危害安全罪、及1次強盜強制性交罪，
    並經本院前審判刑確定，惟並無具體事實足認被告有犯罪之
    習慣或因遊蕩或懶惰成習而犯罪，故本院認無對被告宣告強
    制工作之必要，併予敘明。
據上論結，應依刑事訴訟法第368條、第369條第1項前段、第364
條、第299條第1項前段，刑法第330條第1項、第47條第1項，判
決如主文。
本案經檢察官甲○○到庭執行職務。
中    華    民    國    98    年    8    月    18    日
            刑事第六庭  審判長法  官  李  文  雄
                              法  官  邱  顯  祥
                              法  官  林  靜  芬
以上正本證明與原本無異。
如不服本判決應於收受送達後十日內向本院提出上訴狀，其未敘
述上訴之理由者並得於提起上訴後十日內向本院補提理由書（均
須按他造當事人之人數附繕本）「切勿逕送上級法院」。
                              書記官  高  勳  楠
中    華    民    國    98    年    8    月    18    日


司法院資訊處製作；財團法人民間司法改革基金會備份。
